【裁判字號】    97,易,3574
【裁判日期】    980806
【裁判案由】    傷害
【裁判全文】
臺灣臺北地方法院刑事判決              97年度易字第3574號
公  訴  人  臺灣臺北地方法院檢察署檢察官
被      告  乙○○
                      1樓
上列被告因傷害案件，經檢察官提起公訴（九十七年度偵字第二
○七三三號），本院判決如下：
    主  文
乙○○傷害人之身體，累犯，處有期徒刑捌月。
    事  實
一、乙○○前於(一)民國九十二年間，於飲酒後因妨害公務案件，
    經本院以九十二年度簡字第一八一號刑事判決分別判處有期
    徒刑四月、三月，應執行有期徒刑六月確定，於九十二年四
    月八日易科罰金執行完畢；又於(二)九十四年間，因酒後駕車
    而犯公共危險、妨害公務等案件，經本院以九十四年度交易
    字第三六四號刑事判決分別判處有期徒刑六月、三月、三月
    ，應執行有期徒刑十一月確定，於九十五年一月六日易科罰
    金執行完畢。
二、乙○○仍不知悔改，於九十七年六月二十日零時三分許，在
    臺北縣板橋市○○路「臨洋港海產店」前，飲酒後與友人林
    子暉一同搭乘卞元楨（已歿，所涉傷害罪嫌另經臺灣臺北地
    方法院檢察署【下稱臺北地檢署】檢察官以九十七年度偵字
    第二○七三三號不起訴處分書為不起訴處分確定）所駕駛車
    牌號碼二Ｄ－七四六號之營業小客車，俟林子暉下車後，乙
    ○○因酒醉屢未能告知正確目的地，經卞元楨告以若未告知
    正確地點，無法將其載送至目的地等語，乙○○心生不滿，
    欲逕於臺北市○○區○○路六段與松德路口下車離去，經卞
    元楨告知須給付車資後，乙○○先給付新臺幣（下同）五百
    元之紙鈔一張，經卞元楨找還餘款後，竟萌生傷害人身體之
    犯意，而將餘款丟擲回卞元楨車上，並將卞元楨上揭營業小
    客車之駕駛座車門拉開，持不明繩、帶狀物勒住卞元楨之脖
    子，將其拖出車外摔倒在地，隨即與卞元楨扭打，並抓住卞
    元楨之頭部朝地上撞擊，至卞元楨受有頭部挫傷三×三公分
    、臉部外傷二處均一×一公分、頸部外傷六×○‧一公分、
    左手指外傷一×○‧二公分、右膝挫傷、背部扭傷、臀部挫
    傷、右手多處外傷、左腳踝挫傷等多處傷害。嗣因甲○○行
    經該處，目擊上揭情形報警而當場查獲。
二、案經卞元楨訴由臺北市政府警察局信義分局報告臺北地檢署
    檢察官偵查起訴。
    理  由
一、證據之認定：
  (一)證據能力之認定：
    按被告以外之人於審判外之言詞或書面陳述，除法律有規定
    者外，不得作為證據；又被告以外之人於審判外之陳述，雖
    不符合同法第一百五十九條之一至第一百五十九條之四之規
    定，但經當事人於審判程序同意作為證據，法院審酌該言詞
    陳述或書面陳述作成時之情況，認為適當者，亦得為證據；
    又當事人、代理人或辯護人於法院調查證據時，知有第一百
    五十九條第一項不得為證據之情形，而未於言詞辯論終結前
    聲明異議者，視為有前項之同意，刑事訴訟法第一百五十九
    條第一項及第一百五十九條之五分別定有明文。查本判決下
    列所引用之各項證據方法之證據能力，公訴人及被告乙○○
    於本院準備程序及審判期日中均未與爭執，且迄至言詞辯論
    終結前亦未再聲明異議（本院九十八年七月二十三日審判筆
    錄參照），本院審酌該等言詞陳述及書面陳述作成時之情況
    ，並無不宜作為證據之情事，依刑事訴訟法第一百五十九條
    之五之規定，自得作為證據，合先敘明。
  (二)被告之辯解：
    被告乙○○於本院審理時，固坦承有於上揭時、地因故與卞
    元楨發生爭執及扭打之事實，惟矢口否認有何傷害之犯行，
    辯稱：我不是故意要傷害他，我是出於自衛云云。
  (三)經查：
  1.證人即告訴人卞元楨於九十七年七月三日警詢時證稱：九十
    七年六月二十日零時許，我開車牌號碼二Ｄ－七四六號計程
    車在臺北縣板橋市○○路「臨洋港海產店」載乙○○及另一
    位男性客人，當時乙○○有喝酒，已經喝醉了。到了板橋市
    ○○街，另名男性乘客先下車後，乙○○說要到臺北市○○
    ○路○段，我一直開到永吉路快到松山路口時，再問乙○○
    要靠哪裡停車，乙○○一直亂指揮，直到信義路六段與松德
    路口，我跟他說若不講正確地址，無法將他送到指定地點，
    他就下車了。我要求乙○○付車錢，他先說他有錢就是不給
    ，我就打電話到一一九報警，但是一一九告訴我我打錯了，
    這時乙○○突然付五百元車錢給我，我要找錢給他時，他將
    我找的錢丟回車上，我準備離開，乙○○卻突然將我的駕駛
    座車門打開，我感覺脖子被用一條繩子之類的東西纏住，並
    將我硬拖出車外，我立即反擊，與乙○○互相扭打，乙○○
    把我摔倒在地，並用手將我的頭往地下撞，後來警察到場處
    理後，我就去醫院就醫了等語明確（偵查卷第四頁至第七頁
    參照），而目擊證人甲○○於本院九十八年七月二十三日審
    理時亦證稱：九十七年六月二十日凌晨，我在信義路六段臨
    口街夜市吃完消夜，回家路上經過信義路六段與松德路口，
    看到一個年約五、六十歲的計程車司機倒在地上，臉上、手
    上都是血，有一個人壓坐在他身上，抓住他的領口，一直打
    他，計程車司機沒有起身要打壓在他身上的人，只是一直叫
    ，但是沒有人理他。我看到後就趕緊打電話報警，在警察來
    之前我就離開了等語屬實（本院當日審判筆錄參照）；經核
    證人甲○○與告訴人卞元楨均明確證述被告於九十七年六月
    二十日凌晨有毆打卞元楨之事實，且告訴人汴元楨於九十七
    年六月二十日即前往臺北縣立醫院就醫，診斷結果認其受有
    頭部挫傷三×三公分、臉部外傷二處均一×一公分、頸部外
    傷六×○‧一公分、左手指外傷一×○‧二公分、右膝挫傷
    、背部扭傷、臀部挫傷、右手多處外傷、左腳踝挫傷等多處
    傷害無訛，此有臺北縣立醫院九十七年六月二十日（甲種）
    北縣醫診字第Ｂ九七三三九五號驗傷診斷書（偵卷第二二頁
    參照）在卷可佐，復參以，被告亦自承其確實有與卞元楨發
    生扭打之情，堪信被告確有於上揭時、地傷害卞元楨，致卞
    元楨受有上開傷害之犯行甚明。
  2.被告雖以是卞元楨拿尖銳物品刺我，我抓他的手擋住他，我
    只是正當自衛云云置辯，惟查：
  (1)按「正當防衛必須對於現在不法之侵害始得為之，侵害業已
    過去，即無正當防衛可言。至彼此互毆，又必以一方初無傷
    人之行為，因排除對方不法之侵害而加以還擊，始得以正當
    防衛論。故侵害已過去後之報復行為，與無從分別何方為不
    法侵害之互毆行為，均不得主張防衛權。」，此有最高法院
    三十八年上字第一○四○號判例意旨可資參照。
  (2)經查，本件糾紛係肇於被告於酒後不能妥適管束自己行為，
    持不明繩、帶狀物勒住卞元楨之脖子並將其拖出車外，始引
    發後續二人互毆行為，業據告訴人卞元楨於警詢時指訴明確
    ，已如上述，本院審酌上揭臺北縣立醫院驗傷診斷書上確實
    記載卞元楨頸部受有六×○‧一公分之外傷，而臺北市政府
    警察局九十八年五月十八日北市警勤字第○九八三二一八九
    二○○號函檢附當日報案紀錄（本院卷第七八頁參照），確
    實曾由臺北市政府消防局轉報臺北市政府警察局指揮中心本
    件打架糾紛，核與告訴人上揭證詞相符，以及臺北市政府警
    察局信義分局員警工作紀錄簿上記載員警接獲報案到場處理
    時，發現係卞元楨遭被告無故毆打，卞元楨亦有反擊，被告
    、卞元楨均向到場處理之員警表示表示將各自至醫院驗傷後
    自行提告（偵卷第十二頁參照）等情，堪信本件確係被告先
    行攻擊卞元楨，是被告並非針對現在不法之侵害予以防衛甚
    明。
  (3)退步言之，縱認本件係卞元楨先行對被告施暴，然依證人甲
    ○○證稱：我看到時計程車司機已經被壓在底下，在他身上
    的那個人一直打他，司機一直叫，但沒有起身要打壓在他身
    上的人等語，以及證人證述後，本院詢問被告意見時，被告
    亦自承當時確實有用雙手壓制住卞元楨等情（均參照本院九
    十八年七月二十三日審判筆錄），則在被告壓制卞元楨後，
    不法侵害亦已排除，其再毆打卞元楨之行為，揆之上揭判例
    意旨，亦與正當防衛之要件有所不符。況查，被告於九十七
    年十月十六日偵訊，檢察官訊問其是否有打卞元楨時，其答
    稱：他打我，我能不打他嗎等語，於檢察官再次訊問其是否
    承認有打傷卞元楨時，復答稱：我承認我有打他，但我不清
    楚他有無受傷等語（偵卷第三五頁至第三七頁參照），顯已
    自承係互毆，更可證其係為逞一時之氣，而毆打卞元楨，主
    觀上並非僅係對現在不法之侵害為正當防衛甚明，是被告乙
    ○○所辯，應係事後卸責之詞，不足採信。
  3.綜上，被告乙○○確實於上揭時、地，持不明繩、帶狀物勒
    住卞元楨之頸部，將其拖出車外後，徒手毆擊卞元楨，致卞
    元楨受有頭部挫傷三×三公分、臉部外傷二處均一×一公分
    、頸部外傷六×○‧一公分、左手指外傷一×○‧二公分、
    右膝挫傷、背部扭傷、臀部挫傷、右手多處外傷、左腳踝挫
    傷右額血腫五四公分等傷害之行為，其所為上開辯解，顯
    屬事後飾卸之詞，均不足採，本件事證明確，被告乙○○犯
    行堪以認定，應予依法論科。
三、論罪科刑之法律適用：
  (一)核被告乙○○所為，係犯刑法第二百七十七條第一項之傷害
    罪。
  (二)查被告有如事實一之(二)所載之犯罪科刑執行情形，有臺灣高
    等法院被告全國前案紀錄表及被告所犯上開案件之判決書各
    一份在卷可稽，其前受有期徒刑執行完畢，於五年以內故意
    再犯本件有期徒刑以上之罪，為累犯，應依刑法第四十七條
    第一項之規定加重其刑。
  (三)爰審酌被告前已二度於酒後因對執行公務之員警施以暴力，
    而遭本院判刑確定，此有被告所犯上開案件之判決書各一份
    在卷可佐，顯見其素行不佳，且其對於自身酒後有暴力傾向
    ，易為暴力行為，已有所認知，而得於事前予以防範，竟仍
    不思反省，而再度於酒後為本件犯行，並因此造成與其素昧
    平生、並無仇隙之告訴人全身受有多數傷害，惡性不輕，顯
    見其法治觀念淡薄，倘仍僅施以得易科罰金之刑，已無法收
    矯治之效，而有實地執行自由刑加以教化之必要，並審酌其
    於犯後歷經偵、審，一再飾詞狡卸，更圖將責任全推諉至已
    過世之告訴人，態度不佳，且未見任何悔意，暨其品行、智
    識程度、犯罪所生危害等一切情狀，量處如主文所示之刑，
    以示警儆。
據上論斷，應依刑事訴訟法第二百九十九條第一項前段，刑法第
二百七十七條第一項、第四十七條第一項，刑法施行法第一條之
一，判決如主文。
本案經檢察官廖先志到庭執行職務。
中    華    民    國    98    年    8     月    6     日
                  刑事第九庭審判長法  官  林怡秀
                                  法  官  劉素如
                                  法  官  張詩芸
以上正本證明與原本無異。
如不服本判決應於收受送達後10日內向本院提出上訴書狀，並應
敘述具體理由；其未敘述上訴理由者，應於上訴期間屆滿後20日
內向本院補提理由書（均須按他造當事人之人數附繕）「切勿逕
送上級法院」。
                                  書記官  顏淑華
中    華    民    國    98    年    8     月    6    日
附錄本案論罪科刑法條全文
中華民國刑法第二百七十七條
（普通傷害罪）
傷害人之身體或健康者，處三年以下有期徒刑、拘役或一千元以
下罰金。
犯前項之罪因而致人於死者，處無期徒刑或七年以上有期徒刑；
致重傷者，處三年以上十年以下有期徒刑。


司法院資訊處製作；財團法人民間司法改革基金會備份。
